【裁判字號】    99,台抗,168
【裁判日期】    990304
【裁判案由】    請求返還價金
【裁判全文】
最高法院民事裁定              九十九年度台抗字第一六八號
抗 告 人  甲○○
上列抗告人因與乙○○○間請求返還價金事件，對於中華民國九
十八年十月八日台灣高等法院高雄分院再審裁定（九十八年度再
字第一一號），提起抗告，本院裁定如下：
    主  文
抗告駁回。
抗告訴訟費用由抗告人負擔。
    理  由
本件抗告人主張原法院九十八年度上字第六六號確定裁定，有民
事訴訟法第四百九十六條第一項第一款、第十三款所定事由，對
之聲請再審。原法院以：當事人對於確定之裁定聲請再審，依民
事訴訟法第五百零七條準用第四百九十六條第一項但書規定，不
得以其已依抗告主張之事由為其聲請再審之理由。抗告人所主張
：伊聲請訴訟救助，固經最高法院以九十八年度台抗字第三四四
號裁定駁回伊之抗告，惟伊於九十八年六月一日收受最高法院之
裁定後，即於同年月一日、十日、十二日以電話向原法院承辦書
記官詢問上訴裁判費若干？如何繳納？書記官告知俟其收受最高
法院之裁定後另行通知。足見伊不知上訴要件有欠缺。又伊聲請
訴訟救助狀並未記載現住所為高雄市苓雅區○○○路一四九之一
五號五樓之一，原法院駁回伊訴訟救助聲請之裁定記載該地址並
送達該址，亦有瑕疵云云之再審理由，業經其於原確定裁定抗告
程序中為主張，而最高法院認：向第二審法院上訴，應依民事訴
訟法第七十七條之十六第一項規定繳納裁判費，此為必須具備之
程式。又上訴不合法者，第二審法院應以裁定駁回之，但其情形
可以補正者，審判長應定期間先命補正；上訴不合法之情形，已
經原第一審法院定期間命其補正而未補正者，得不行前項但書之
程序，民事訴訟法第四百四十四條定有明文。再當事人提起上訴
同時聲請訴訟救助，於法院駁回其訴訟救助之裁定經合法送達後
，已逾相當期間，仍未繳納裁判費者，參照民事訴訟法施行法第
九條之規定，可認其明知上訴要件有欠缺，得不定期間命其補繳
裁判費而逕駁回其上訴。原法院因抗告人未補繳裁判費而裁定駁
回其上訴，於法並無不合，爰以九十八年度台抗字第六八三號裁
定駁回抗告人之抗告。自不許抗告人以其已依抗告主張之上開事
由為其聲請再審之理由。次按所謂當事人發見未經斟酌之證物，
係指前訴訟程序事實審言詞辯論終結前已存在之證物，因當事人
不知有此，致未經斟酌，現始知之，或雖知有此而不能使用，現
始得使用者而言。若在前訴訟程序事實審言詞辯論終結前尚未存
在之證物，本無所謂發見，自不得以之為再審理由。抗告人提出
之通聯記錄，並非原法院前訴訟程序終結前已存在之證物，本無
所謂發現，自不得以之為再審理由。至抗告人聲請訴訟救助時之
書狀固未記載其現住所為高雄市苓雅區○○○路一四九之一五號
五樓之一，原法院駁回其訴訟救助聲請之裁定除記載其住所為高
雄市前鎮區○○○路九六九巷一弄八號三樓之四外，贅載其現住
所為高雄市苓雅區○○○路一四九之一五號五樓之一。惟抗告人
業已收受該裁定，並向最高法院提起抗告，該裁定贅載應受送達
之處所，自不影響其效力。故抗告人本件之聲請，為無理由。爰
以裁定予以駁回，經核於法並無違背。抗告意旨，聲明廢棄原裁
定，非有理由。
據上論結，本件抗告為無理由。依民事訴訟法第四百九十五條之
一第一項、第四百四十九條第一項、第九十五條、第七十八條，
裁定如主文。
中    華    民    國  九十九  年    三    月    四    日
                      最高法院民事第六庭
                          審判長法官  劉  福  來
                                法官  陳  國  禎
                                法官  陳  重  瑜
                                法官  吳  麗  女
                                法官  簡  清  忠
本件正本證明與原本無異
                                      書  記  官
中    華    民    國  九十九  年    三    月   十六   日
                                                     m

司法院資訊處製作；財團法人民間司法改革基金會備份。
